# 丧失对子公司控制权，往年出售股票收益的处理

提问人：RadicalDreamers 时间：2019-11-26 11:14:15
请教一下大家
我们是集团公司总部，有上市子公司 A，今年因为其他股东增持成为第一股东，并且改组了董事会，A 公司已发公告正式宣告实控人的变更。我们对 A公司也将改成权益法核算
集团旗下的另一子公司 B 也曾持有 A 公司股票，并于 2015 年度全部售出。在集团总部层面近几年的合并底稿里，有如下几笔分录：
1.借：资本公积 2500 （即 B 公司个表层面出售 A 股票对应的所得税）
贷：年初未分配利润（以前年度损益调整——所得税费用） 2500（10000*25%）
2. 借：年初未分配利润（以前年度损益调整——投资收益） 10000 （个表投资收益）
贷：资本公积 10000
1-2 即是把 B 公司出售 A 公司股票对损益的影响转资本公积（因为集团层面 A 公司仍是集团的子公司）
3. 借：资本公积
贷：年初未分配利润（以前年度损益调整—净损益变动）
4.借：年初未分配利润（以前年度损益调整——以前年度分利）
贷：资本公积
3-4 两笔分录分别是在集团合并层面按 B 公司持股比例权益法累计应该确认的A 公司净损益变动和累计分红的投资收益转入资本公积（因为 B公司个表把 A 公司股票做以公允价值计量变动计入当期损益资产核算，集团合并把投资成本转为长投）
现在集团总部已经丧失控制权，按照合并准则前期集团合并计入资本公积的金额应当转入当期损益，1-2分录转损益应该是没什么疑问的，把上述以前年度损益调整科目对应转换成当期损益科目的话，应该就是：
那 1-2分录合并就是
借：资本公积 7500 （10000-2500）
所得税费用 2500
贷：投资收益 10000
那么3-4 分录，即往年在合并层面确认的B公司持股累计应确认的净损益变动和股利分红，这两笔分录在今年应不应该转入当期损益呢？

回答人：chenyiwei
虽然现在丧失了对该子公司的控制权，但前期控制权存续期间内对其相对持股比例变动形成的权益性交易差额计入的资本公积是不可以转入损益的，应持续保留在合并报表层面的资本公积中，所以你的问题并不存在。

提问人：RadicalDreamers 时间：2019-11-27 16:18:22
感谢陈版解答，我又翻了下前几年合并底稿，3-4分录不转本期损益现在是没有什么疑惑了
对 1-2 分录仍有疑问，即前期子公司 B 处置子公司 A股票对应转入资本公积的金额，不用因本年丧失控制权在集团总部合并层面转回损益吗我找到了之前中审众环事务所对我们公司出的一个专项报告，里面有这么一段：
“根据《企业会计准则第 33 号——合并财务报表》第五十条的规定，企业因处置部分股权投资的原因丧失了对被投资方的控制权的，在编制合并报表时，与原因子公司相关的其他综合收益等，应当在丧失控制权时转为当期投资收益。日后贵公司对上述子公司的股权全部处置时，与上述股权投资相关的资本公积 XX元将会转为处置当期的投资收益，增加处置当期净损益。”

回答人：chenyiwei
如前所述，权益 * 易形成的资本公积后续不能转为损益。一些其他综合收益项目也不能转入损益。